臺灣桃園地方法院民事簡易判決
110年度桃原簡字第22號
原      告  吳政華  
訴訟代理人  陳芝蓉律師
被      告  吳麗真  
            陳信安即桃然亭食堂

            陳銀妹  
            陳孟嘉  

    
上列當事人間請求拆屋還地事件，本院於民國111 年2 月18日言
詞辯論終結，判決如下：
    主    文
被告吳麗真應將坐落於桃園市○○區○○段○○○○○○地號、一一九五之
五地號土地上，如附圖即桃園市大溪地政事務所土地複丈成果圖
所示編號Ｄ：面積二十平方公尺之鐵皮建物、編號Ｅ：面積四平方
公尺之鐵皮建物、編號Ｆ：面積二平方公尺之水泥地面拆除，並
將土地返還予原告。
被告陳孟嘉應將坐落於桃園市○○區○○段○○○○○○地號、一一九五之
五地號土地上，如附圖即桃園市大溪地政事務所土地複丈成果圖
所示編號Ａ：面積三平方公尺之水泥建物、編號Ｂ：面積二平方公
尺之水泥地面、編號Ｃ：面積六平方公尺之水泥地面拆除，並將
土地返還予原告。
原告其餘之訴駁回。
訴訟費用由被告吳麗真負擔十分之七、被告陳孟嘉負擔十分三。
本判決原告勝訴部分得假執行。但被告吳麗真如以新臺幣捌萬捌
仟肆佰元、被告陳孟嘉如以新臺幣參萬柒仟肆佰元，為原告供擔
保後，得免為假執行。
    事實及理由
壹、程序方面：
一、按「訴狀送達後，原告不得將原訴變更或追加他訴。但有下
    列各款情形之一者，不在此限：……⒉請求之基礎事實同一者…
    …⒎不甚礙被告之防禦及訴訟之終結者；不變更訴訟標的，而
    補充或更正事實上或法律上之陳述者，非為訴之變更或追加
    。」，民事訴訟法第255 條第1 項第2 、7款、第256 條分
    別定有明文。
二、本件原告起訴時原起訴請求：「㈠被告吳麗真應將其所有坐
    落桃園市○○區○○段000000000地號土地上之地上物拆除後，
    並將占用之土地（面積以實測為準）返還予原告。㈡被告桃
    然亭食堂應將其所有坐落前項土地上之地上物拆除後，並將
    占用之土地（面積以實測為準）返還予原告。」，嗣因上開
    地上物為陳孟嘉所有、陳銀妹使用，而經本院會同兩造至現
    場進行履勘，並經桃園市大溪地政事務所繪製複丈成果圖後
    ，原告遂將聲明更正聲明為：「㈠被告吳麗真應將坐落桃園
    市○○區○○段000000○000000地號土地（下稱系爭土地）上如
    土地複丈成果圖所示編號D （面積20平方公尺）、E （面積
    4 平方公尺）、F （面積2 平方公尺）部份之地上物拆除，
    返還土地予原告。㈡被告陳信安、陳銀妹、陳孟嘉應將坐落
    系爭土地上如土地複丈成果圖所示編號A （面積3 平方公尺
    ）、B （面積2 平方公尺）、C （面積6 平方公尺）部份之
    地上物拆除，返還土地予原告。」（見本院卷第156頁)，核
    原告所為聲明之變更，其請求之基礎事實同一，亦不甚礙被
    告之防禦及訴訟之終結，此外，經測量而確定應拆除之地上
    物之面積及位置後，所為之補充及更正事實上之陳述，並非
    訴之變更及追加，揆諸前揭規定，均應准許。
貳、實體方面：
一、原告主張：
　　原告為系爭土地之所有權人，被告等無合法占用之權源，然
    係無權占用系爭土地，原告自得依民法第767 條第1 項之規
    定，訴請被告等人將系爭建物拆除，將渠等所占用之土地返
    還予原告。並聲明：如變更後之聲明。
二、被告部分：
　㈠被告吳麗真則以：
　　伊住在桃園市○○區○○○000 號，該建物（下稱系爭123號建物
    ）是伊在93年向法院標售的，目前是伊在使用前手是訴外人
    林德良，願意以公告地價向原告價購。又系爭土地有公用地
    役關係存在，其所有權之行使應受限制等語。
　㈡被告桃然亭食堂即陳信安、陳銀妹則以：
　　桃園市○○區○○○000號建物（下稱系爭124號建物），是陳銀
    妹跟陳孟嘉所承租，陳銀妹只是承租人，陳信安只是偶爾使
    用等語。
　㈢均聲明：請求駁回原告之訴。如受不利判決，願供擔保請准
    宣告免為假執行。
三、得心證之理由：
  ㈠查系爭土地為原告所有，有系爭土地所有權狀附卷可稽（見
    本院卷第6、158 頁），而系爭土地上之系爭123號、124號
    建物，分別為被告吳麗真、陳孟嘉所有，業具被告吳麗真所
    自承（見本院卷第52頁反面)，並有房屋稅籍證明書可參（
    見本院卷第72頁)，而上開建物分別占有系爭土地之面積、
    位置，業如附圖所示等情，業經到庭被告陳述在卷，並有房
    屋稅籍證明書、卷附照片、桃園市大溪地政事務所110 年9 
    月14日溪測法字第044000號複丈成果圖（即附圖）等件在卷
    可佐（見本院卷第52頁反面、第114至122頁），上情堪可認
    定。
　㈡按所有權人對於無權占有或侵奪其所有物者，得請求返還之
    ，對於妨害其所有權者，得請求除去之，民法第767條第1項
    定有明文。本件原告為系爭土地所有權人，被告吳麗真、陳
    孟嘉未能證明其係依據正當權源占用系爭土地，則原告本於
    前開規定，請求被告拆屋還地，自屬有據，應予准許。至被
    告陳銀妹僅為系爭124號建物之承租人，有房屋租賃契約書
    可參（見本院卷第103頁)，依民法第421、438條之規定，其
    就系爭124號建物僅享有使用收益之權利，而無將系爭房屋
    出售或拆除之處分權能；被告陳信安亦僅係幫忙陳銀妹，依
    民法第942 條之規定，係屬占有輔助人之地位；是系爭124
    號建物雖有前述占有系爭土地之情事存在，原告亦不得命渠
    等拆除建物後返還之，此乃當然之理。
　㈢又「按私有土地供公眾通行已歷數十年，已成道路，在公法
    上雖應認有公用地役關係存在，其所有權之行使應受限制。
    惟該土地既未經徵收，仍為私人保留，則土地所有權人仍保
    有其所有權能，對於無權占有其土地者，仍得行使民法第七
    百六十七條之物上請求權，請求無權占有者返還土地，僅在
    公法上其所有權之行使應受不得違反供公眾通行之目的及不
    許擅自圍堵已成之道路或變更作建築基地之限制而已。」（
    最高法院84年度台上字第2153號判決意旨參照）。被告吳麗
    真雖主張系爭土地有公用地役關係存在云云，惟依前說明，
    被告吳麗真亦不得持該公用地役權對抗土地所有權人之原告
    ，且原告之容忍義務亦僅在於供公眾通行使用之目的範圍內
    有之。故被告吳麗真以此為由，抗辯其並非無權占用，亦無
    可取。
四、綜上所述，原告依民法第767 條第1 項之規定，聲明請求如
    主文第1 、2 項所示，為有理由，應予准許。逾上開範圍之
    請求，尚非有據，應予駁回。
五、本件係適用簡易訴訟程序所為被告敗訴之判決，依民事訴訟
    法第389 條第1 項第3 款之規定，應依職權宣告假執行。又
    被告陳明願供擔保請准免為假執行，爰就此分別酌定相當擔
    保金額宣告之。
六、本件事證已臻明確，兩造其餘攻擊防禦方法，核與判決結果
    不生影響，爰不另一一論述，併此敘明。
七、訴訟費用負擔之依據：民事訴訟法第79條。
　
中    華    民    國  111     年    3     月     4    日
                  桃園簡易庭  法  官  汪智陽
以上正本係照原本作成。
如不服本判決，應於送達後20日內，向本院提出上訴狀並表明上
訴理由，如於本判決宣示後送達前提起上訴者，應於判決送達後
20日內補提上訴理由書（須附繕本）。
如委任律師提起上訴者，應一併繳納上訴審裁判費。
中    華    民    國  111     年    3     月     4    日
                              書記官  陳家蓁